【裁判字號】    98,交抗,296
【裁判日期】    990112
【裁判案由】    聲明異議
【裁判全文】
臺灣高等法院臺南分院交通事件裁定     98年度交抗字第296號
抗  告  人  乙○○
即受處分人
上列抗告人因聲明異議案件，不服臺灣臺南地方法院中華民國
98年10月23日所為裁定（98年度交聲字第1217號），提起抗告，
本院裁定如下：
    主  文
抗告駁回。
    理  由
一、受處分人（異議人）乙○○於原法院聲明異議意旨略以：
  (一)異議人於民國98年7月30日凌晨將車牌號碼D5-7269號自用一
    般小客車停放在健康路與南門路上之台鹽公司門口紅磚人行
    道上，之後在對面之酒吧消費，約於當日凌晨4時30分許，
    前往座車欲取回放置於車內之物品，並準備坐計程車回家。
    詎料，異議人開啟車門取回物品之時，突遭警員進行臨檢，
    並以異議人身上有酒味要求進行酒測，然異議人當時並無駕
    車行為，自不接受酒測，致遭裁罰6萬元之罰鍰。
  (二)異議人前已將車輛停放在定點，並無警員所稱將異議人指揮
    停到路旁之事實，又警員於蒐證之時，有對異議人進行錄影
    ，且係一路自健康路尾隨至南門路口，請依職權調取上開蒐
    證錄影帶，以證異議人清白，為此聲明異議，請求撤銷原處
    分等語。
二、原裁定意旨略以：
  (一)按汽車駕駛人拒絕接受第一項測試之檢定者，處新臺幣（下
    同）6萬元罰鍰，並當場移置保管該汽車及吊銷該駕駛執照
    ；如肇事致人重傷或死亡者，吊銷該駕駛執照，並不得再考
    領，道路交通管理處罰條例第35條第4項定有明文。次按汽
    車駕駛人因違反道路交通管理處罰條例及道路交通安全規則
    之規定，受吊銷駕駛執照處分時，吊銷其持有各級車類之駕
    駛執照；汽車駕駛人曾依道路交通管理處罰條例第35條第4
    項前段之規定吊銷駕駛執照者，3年內不得考領駕駛執照，
    道路交通管理處罰條例第68條、第67條第2項前段亦有明文
    。
  (二)經查：
    1.異議人駕駛車牌號碼D5-7269號自用一般小客車，於98年7
      月30日5時26分前之某時許，在臺南市○○路與南門路交
      岔路口前，因疑似有酒後駕車之行為，經警攔查後，有不
      配合而拒絕進行呼氣酒精濃度測試之違規行為，經警製單
      舉發，並經原處分機關裁處異議人罰鍰6萬元，並吊銷駕
      駛執照，3年內禁考之裁罰等情，有臺南市警察局98年7月
      30日南市警交字第S00000000號舉發違反道路交通管理事
      件通知單、原處分機關98年9月22日嘉監南字第裁74-S000
      00000號裁決書、酒精濃度測試紀錄單（拒測）各1份及採
      證光碟1片在卷可稽。
    2.經原審勘驗舉發員警檢送健康路與南門路口監視器之錄影
      光碟，開啟並播放檔名為「跑給警察追健康南門1.avi」
      之錄影內容，見：「畫面00:01:02秒時，異議人之車輛自
      畫面右下方出現，由西往東沿健康路行駛，並通過健康路
      與南門路之交岔路口，號誌為紅燈；畫面00:01:05秒時，
      上開路口號誌轉為綠燈；畫面00:01:07秒時，一輛警車自
      畫面右下方出現，亦由西往東沿健康路行駛於異議人車輛
      後方，通過上開交岔路口；畫面00:01:09秒時，異議人之
      車輛靠右停在台鹽公司門口，隨後之警車亦停在異議人車
      輛之旁邊。」依上開勘驗結果可見，異議人有駕駛車輛之
      行為，且經舉發員警將警車停在異議人車輛旁邊，並要求
      異議人下車受檢，因此，異議人主張其先前將車停放在健
      康路與南門路上之台鹽公司門口紅磚人行道上，之後在對
      面之酒吧消費，約於當日凌晨4時30分許，前往座車欲取
      回放置於車內之物品等語，核與上開監視器之錄影光碟內
      容顯不相符，而無可信。
    3.原審另勘驗本件舉發過程之錄影光碟，開啟並播放檔名為
      「MOV00167.3GP」之錄影內容，見：「錄影時間共1分24
      秒，期間異議人多次向警員表示：麥啦，老大（台語），
      又稱：要讓我喝水啊，警員表示：可以漱口，不是喝水，
      無義務提供水給異議人，可以讓異議人休息，剛剛已經休
      息5分鐘，再讓其休息5分鐘，共10分鐘，5點時酒測等語
      」、又播放檔名為「MOV00168.3GP」之錄影內容，見：「
      錄影時間共2分11秒，警員告知：第1次的時間已經到了，
      等第2次時間到不測，就開拒測等語；異議人則多次向員
      警表示：麥啦，老大（台語），又稱：我又沒有肇事，就
      放我一馬等語；到錄影結束，異議人未接受酒測。」等情
      ，有原審98年10月21日之勘驗筆錄1份在卷可參，依上開
      勘驗結果，亦足認異議人於上揭時地，有拒絕進行呼氣酒
      精濃度測試之行為無訛。
    4.從而，本件異議人有拒絕接受道路交通管理處罰條例第35
      條第1項之酒精濃度測試檢定之行為至為明確，原處分機
      關依據道路交通管理處罰條例第35條第4項、第67條第2項
      規定（原處分漏載第67條第2項）之規定，裁處異議人罰
      鍰60,000元，並吊銷駕駛執照，3年內禁考之處分，核無
      不當，本件異議為無理由，應予駁回。
三、本件抗告意旨略以：
  (一)舉發員警用以證明抗告人有駕駛行為之健康路與南門路口監
    視器之錄影光碟內容，與其所稱抗告人拒絕酒測之時間點不
    符，實有倒果為因之誤：
    1.查依原審所勘驗之舉發過程錄彩光碟內容（即檔名MOV001
      67.3GP及MOV00168.3GP）所述，「剛剛已經休息5分鐘，
      再讓其休息5分鐘，共10分鐘，5點時酒測」，可知舉發員
      警所稱抗告人有駕駛行為並拒絕酒測之時間為凌晨5點。
    2.次查，依原審認定抗告人涉有駕駛行為之系爭路口監視器
      錄影光碟，警員攔停抗告人之時間為00:01:09，復查，舉
      發過程錄影光碟所述之舉發過程約10分鐘，是綜合兩件錄
      影資料，本件抗告人如確有駕駛行為並拒絕酒測一事者，
      其時間點理應為約凌晨12點11分許，非舉發員警於舉發過
      程錄影光碟內容所稱凌晨5點。故縱退步言之，依系爭路
      口監視器錄影光碟內容，僅得證明抗告人於當日凌晨12點
      許曾經過該地點，不得遽以該錄影內容作為當日凌晨5點
      拒絕酒測時，抗告人有駕駛行為之情事。舉發員警導果為
      因，以一不相干之系爭路口監視器錄影內容證明抗告人有
      酒後駕駛一事，實屬違誤。
    3.末查，健康路與南門路口監視器之錄影光碟時間為凌晨12
      點1分許，而舉發過程錄影光碟所述之舉發過程約10分鐘
      （即12點11分許），原審不查，竟以前揭錄影資料而認定
      抗告人於當日凌晨5點有駕駛行為並拒絕酒測一事，實屬
      違誤。
  (二)抗告人於原審聲明異議狀中，即已完整詳述當日過程，即「
    凌晨將D5-7269號自小客車停放於健康南路、南門路口後，
    與友人會合聚餐，聚餐時因有飲酒，故於當日凌晨4點30分
    許，前往座車欲取回放置於車內之物品，並準備坐計程車回
    家，待隔日再來取車」云云，此觀抗告人之聲明異議狀自明
    ，而今依原審所提二錄影資料，更證明抗告人所言屬實，非
    犯後卸責狡辯之詞。綜上所陳，懇請鈞院撤銷原審裁定及原
    處分機關之裁決處分云云。
四、按汽車駕駛人拒絕接受第一項測試之檢定者，處60,000元罰
    鍰，並當場移置保管該汽車及吊銷該駕駛執照；如肇事致人
    重傷或死亡者，吊銷該駕駛執照，並不得再考領，道路交通
    管理處罰條例第35條第4項定有明文。次按汽車駕駛人因違
    反道路交通管理處罰條例及道路交通安全規則之規定，受吊
    銷駕駛執照處分時，吊銷其持有各級車類之駕駛執照；汽車
    駕駛人曾依道路交通管理處罰條例第35條第4項前段之規定
    吊銷駕駛執照者，3年內不得考領駕駛執照，道路交通管理
    處罰條例第68條、第67條第2項前段亦有明文。
五、經查：
  (一)抗告人即受處分人乙○○駕駛車牌號碼D5-7269號自用一般
    小客車，於上揭時地，因疑似有酒後駕車之行為，經警攔查
    後，有不配合而拒絕進行呼氣酒精濃度測試之違規行為，經
    警製單舉發，並經原處分機關裁處如上述內容之裁罰等情，
    有臺南市警察局98年7月30日南市警交字第S00000000號舉發
    違反道路交通管理事件通知單、酒精濃度測試紀錄單（拒測
    ）、原處分機關98年9月22日嘉監南字第裁74-S00000000號
    裁決書、送達證書各1份及採證光碟1片在卷可稽（見原審卷
    第13至16、22頁）。同時經本院訊問抗告人亦供陳「因我沒
    有喝酒，我堅持不做酒測。」等語（見本院卷第13頁）。
  (二)依證人即查獲抗告人之巡邏警員甲○○於本院調查時到庭具
    結證稱：「（本件抗告人乙○○是你們巡邏小組查獲？）是
    的」、「（如何查獲？）當時我與另一個警員執行巡邏勤務
    ，在健康路與西門路口盤查人、車勤務，當時乙○○駕車行
    經台南市○○路○段往一段方向行駛，看其行車不穩，立即
    尾隨該車，該部車行駛至健康路段、南門路口，我們從其後
    方揮動指揮棒示意他停車，乙○○就在健康路及南門路口之
    台鹽公司門前停車。當時為98年7月30日凌晨4點40幾分左右
    ，開單是5點26分」、「（檢送給原審的監視器之錄影光碟
    ，是否是你們當時查獲抗告人乙○○之畫面？）是的」、「
    我確定檢送的監視器錄影光碟是我們攔檢的畫面沒錯」、「
    因為抗告人拒絕酒測，且不配合所以我們依法將他帶回派出
    所查證，故回到派出所後才開立告發單並扣車」等語（見本
    院卷第14至15頁），已詳予證述抗告人當時之違規行為明確
    。查證人甲○○之上開證述內容，並無明顯違反經驗或論理
    法則之處，另參以證人甲○○與抗告人間素不相識且未有任
    何怨隙，衡情證人應無設詞攀誣，或是虛構違規事實以陷害
    抗告人之理，何況警員執行公務時，本身即受有行政懲處責
    任之監督，且其到庭具結作證，更係以負刑事偽證罪責，擔
    保其證言之真實性，故證人甲○○之上開證述內容，以及其
    所記錄舉發之本件違規事實，經核應無不可採信之處。
  (三)復參以原審當庭勘驗舉發員警檢送健康路與南門路口監視器
    之錄影光碟，開啟並播放檔名為「跑給警察追健康南門1.av
    i」之錄影內容，見：「畫面00:01:02秒時，異議人之車輛
    自畫面右下方出現，由西往東沿健康路行駛，並通過健康路
    與南門路之交岔路口，號誌為紅燈；畫面00:01:05秒時，上
    開路口號誌轉為綠燈；畫面00:01:07秒時，一輛警車自畫面
    右下方出現，亦由西往東沿健康路行駛於異議人車輛後方，
    通過上開交岔路口；畫面00:01:09秒時，異議人之車輛靠右
    停在台鹽公司門口，隨後之警車亦停在異議人車輛之旁邊。
    」（見原審卷第23頁），依上開勘驗結果與證人甲○○之上
    開證述內容，互核相符，可見抗告人確實有駕駛車輛之行為
    ，且經舉發員警將警車停在抗告人車輛旁邊，並要求抗告人
    下車受檢之事實無訛。準此，抗告人於原審審理時主張：其
    先前將車停放在健康路與南門路上之台鹽公司門口紅磚人行
    道上，之後在對面之酒吧消費，約於當日凌晨4時30分許，
    前往座車欲取回放置於車內之物品云云，核與上開監視器之
    錄影光碟內容顯不相符，而無可信。又查，上開原審勘驗筆
    錄內容所載之畫面「00:01:02秒」、「00:01:05秒」、「00
    :01: 07秒」、「00:01:09秒」，乃係原審勘驗時所使用之
    光碟機器，播放採證光碟時於螢幕畫面上所顯示之播放進行
    時間，並非本件警員查獲、舉發抗告人之時間，此亦經證人
    甲○○證稱：「該部車行駛至健康路段、南門路口，我們從
    其後方揮動指揮棒示意他停車，乙○○就在健康路及南門路
    口之台鹽公司門前停車。當時為98年7月30日凌晨4點40幾分
    左右，開單是5點26分」等語明確，是抗告人辯稱依該錄影
    光碟所示時間，本件攔檢、舉發抗告人之時間為約凌晨零點
    11分許，非凌晨5點云云，顯係誤認，其所辯自非可採。
  (四)又原審另勘驗本件舉發過程之錄影光碟，開啟並播放檔名為
    「MOV00167.3GP」之錄影內容，見：「錄影時間共1分24秒
    ，期間異議人多次向警員表示：麥啦，老大（台語），又稱
    ：要讓我喝水啊，警員表示：可以漱口，不是喝水，無義務
    提供水給異議人，可以讓異議人休息，剛剛已經休息5分鐘
    ，再讓其休息5分鐘，共10分鐘，5點時酒測等語」、又播放
    檔名為「MOV00168.3GP」之錄影內容，見：「錄影時間共2
    分11秒，警員告知：第1次的時間已經到了，等第2次時間到
    不測，就開拒測等語；異議人則多次向員警表示：麥啦，老
    大（台語），又稱：我又沒有肇事，就放我一馬等語；到錄
    影結束，異議人未接受酒測。」等情，有原審98年10月21日
    之勘驗筆錄1份在卷可參（見原審卷第23頁），依上開勘驗
    結果，亦足認抗告人於上揭時地，有拒絕進行呼氣酒精濃度
    測試之行為無訛。
六、綜上所述，本件抗告人有拒絕接受道路交通管理處罰條例第
    35條第1項之酒精濃度測試檢定之行為至為明確，原處分機
    關依據道路交通管理處罰條例第35條第4項、第67條第2項規
    定（原處分漏載第67條第2項），裁處抗告人罰鍰6萬元，並
    吊銷駕駛執照，3年內禁考之處分，核無不當。從而，原裁
    定駁回本件抗告人於原審之聲明異議，其認事用法並無不當
    ，抗告人所提抗告，為無理由，應予駁回。
七、據上論斷，應依道路交通案件處理辦法第26條，刑事訴訟法
    第412條，裁定如主文。
中    華    民    國    99    年    1     月    12    日
                  刑事第四庭    審判長法  官  吳志誠
                                      法  官  吳森豐
                                      法  官  彭喜有
以上正本證明與原本無異。
不得再抗告。
                                      書記官  黃子起
中    華    民    國    99    年    1     月    13    日

司法院資訊處製作；財團法人民間司法改革基金會備份。
